【裁判字號】    90,台上,4920
【裁判日期】    900809
【裁判案由】    偽造文書
【裁判全文】
最高法院刑事判決                                九十年度台上字第四九二○號
      上  訴  人  甲○○
      選任辯護人  陳英鳳律師
右上訴人因偽造文書案件，不服台灣高等法院中華民國八十八年五月十八日第二審更
審判決（八十八年度上更(一)字第一五號，起訴案號：台灣台北地方法院檢察署八十五
年度偵字第二七一九號），提起上訴，本院判決如左：
    主  文
上訴駁回。
    理  由
按刑事訴訟法第三百七十七條規定：上訴於第三審法院，非以判決違背法令為理由，
不得為之。是提起第三審上訴，應以原判決違背法令為理由，係屬法定要件，如果上
訴理由狀未依據卷內訴訟資料，具體指摘原判決不適用何種法則或如何適用不當，或
所指摘原判決違法情事，顯與法律規定得為第三審上訴理由之違法情形，不相適合時
，均應認其上訴為違背法律上之程式，予以駁回。本件原判決依憑告訴人張白蓮及邱
笑芸、陳秋霞、李淑琴之指訴、證人齊曼麗、呂淑華、烏惟奎（按即烏傳銘）之證詞
、法務部調查局鑑定書及扣案偽造之各種特惠券六百七十張等證據資料，資以認定上
訴人甲○○有偽造文書犯行，因而撤銷第一審科判判決，改判依牽連犯關係，從一重
仍論處上訴人連續行使偽造私文書，足以生損害於他人罪刑，已詳所憑證據與認定
之理由，並依據卷證資料逐一指駁上訴人否認犯罪之所辯，何以係卸責之詞，不足採
信，綦詳。原判決所為合法之事實認定，俱有卷內證據資料足憑，從形式上觀察，並
無違背法令之情形存在。次按證據之取捨、犯罪事實之認定及證據之憑信力如何，乃
事實審法院之職權，且法院憑以認定犯罪事實之證據，並不以直接證據為限，即綜合
各種間接證據，本於推理作用，為其認定犯罪事實之基礎，如不違背經驗法則與論理
法則，即不得指為違法，而據為上訴第三審之理由。經查，證人齊曼麗以舊券向上訴
人換得之新券係偽造之特惠券，上訴人對此表示全權負責；證人呂淑華於偵查及原審
均證實：有客人拿來問是否儷的國際美容股份有限公司（下稱儷的公司）的券，經比
對結果確實不一樣，就叫客人直接去找上訴人，因為有的是向上訴人買的，她有些退
錢，有些用新券換舊券，因為有些是上訴人自己賣的等語；證人王麗娟則證稱將特惠
券收回做登記後，有發現偽券，初期仍讓客人消費，後來發現偽券太多，即告訴客人
該券不是公司所有，請其去找出賣人，結果有客人說係向上訴人購買等語。而扣案偽
造之特惠券上印文經法務部調查局鑑定及原審比對結果，與張白蓮蓋於真券上之印文
確有不同，原審綜合全部卷證資料審酌判斷上訴人係委託不知情之人偽刻張白蓮印章
，擅蓋於其私自持有與儷的公司真特惠券相同之空白特惠券上，非向儷的公司櫃檯買
到偽券轉售予其客戶，已於理由內論述甚詳，其證據之取捨與證明力判斷職權之行使
，暨法則適用之論，均無違背證據法則與實定法則，並無上訴意旨所指判決不適用
法則、適用不當、不備理由或理由矛盾之情形。上訴人執此指摘，尚非適法之第三審
上訴理由。至上訴意旨另指張白蓮提出之活頁紙明細表非儷的公司賣出特惠券紀錄，
原審未調查儷的公司真正出售特惠券之紀錄與會計帳冊，以核對其轉售予客戶之所謂
偽券是否向公司櫃檯買得一節，原判決已明該活頁紙明細表載有客戶購買等資料，
然偽造之特惠券係何人所買及由何人持往儷的公司消費，均無法查知，上訴人亦曾向
儷的公司購買真正特惠券轉售於客戶，該活頁紙明細表之內容如有不實或錯誤，亦不
能為上訴人有利證明，自無傳訊證人李慧華（原判決誤為李惠華）及林信子之必要之
理由。從而原審未再調查儷的公司出售特惠券之紀錄與會計帳冊，亦未說明無調查必
要之理由，所踐行之訴訟程序固稍欠洽，但於判決結果無影響，依刑事訴訟法第三百
八十條規定，仍不得執為合法之上訴第三審理由。其餘上訴意旨係就原審採證認事之
職權行使，泛詞指摘為違背法令，俱非適法之第三審上訴理由，應認其上訴違背法律
上之程式，予以駁回。
據上論結，應依刑事訴訟法第三百九十五條前段，判決如主文。
中      華      民      國     九十     年      八      月      九      日
                              最高法院刑事第三庭
                                  審判長法官  陳  錫  奎
                                        法官  洪  清  江
                                        法官  李  伯  道
                                        法官  呂  丹  玉
                                        法官  陳  世  雄
      右正本證明與原本無異
                                              書  記  官
中      華      民      國     九十     年      八      月     十六     日


司法院資訊處製作；財團法人民間司法改革基金會備份。
